【裁判字號】    99,訴,1355
【裁判日期】    991130
【裁判案由】    損害賠償
【裁判全文】
臺灣高雄地方法院民事判決              99年度訴字第1355號
原      告  蔡亦銘
被      告  周啟祥
            德和汽車貨運股份有限公司
法定代理人  洪三義
前二人共同
訴訟代理人  黃美娟
上列當事人間因業務過失傷害案件（99年度交易字第1 號），原
告提起刑事附帶民事訴訟請求侵權行為損害賠償（99年度交附字
第20號），經刑事庭裁定移送審理，本院民國99年11月9 日言詞
辯論終結，判決如下：
    主    文
被告應連帶給付原告新台幣柒拾伍萬伍仟陸佰伍拾柒元，及均自
民國九十九年二月十三日起至清償日止，按週年利率百分之五計
算之利息。
原告其餘之訴駁回。
訴訟費用由被告連帶負擔十分之二，餘由原告負擔。
本判決第一項於原告以新台幣貳拾伍萬貳仟元為被告供擔保後得
假執行。但被告如以新台幣柒拾伍萬伍仟陸佰伍拾柒元為原告預
供擔保後得免為假執行。
原告其餘假執行之聲請駁回。
    事實及理由
一、原告主張：被告周啟祥受僱於被告德和汽車貨運股份有限公
    司（下稱德和公司），於民國98年2 月23日上午11時53分許
    ，駕駛德和公司之車牌號碼X6-905號營業曳引車，在高雄縣
    岡山鎮○○街195 號公司內，由西向東倒車駛出大門欲至新
    樂街馬路上時，因疏未注意有無其他車輛通過新樂街，亦未
    叫人在車後指揮，即貿然駛出路面，適原告蔡亦銘騎乘車牌
    號碼CLQ-699 號機車沿新樂街由北往南行駛至該處，致閃煞
    不及而撞擊該曳引車左板面後，造成原告蔡亦銘人車倒地後
    受有頭部外傷、顱內出血、顱骨骨折、顏面骨骨折及右鷹嘴
    突骨折等傷害。原告蔡亦銘自得依侵權行為之法律關係，請
    求被告周啟祥賠償因上開車禍所支出之就醫計程車費用新臺
    幣（下同）23,000元、醫療費用34,907元、看護費用720,00
    0 元（以每日2,000 元，期間1 年計算），喪失工作能力之
    損失720,000 元（以每月薪資30,000元，期間1 年計算），
    並請求賠償精神慰撫金2,000,000 元。而原告蔡慈容、蔡崇
    堯、蔡黃千珍分別為原告蔡亦銘之子女、父母，眼見原告蔡
    亦銘受如此之傷害，生命危在旦夕，不僅在蔡慈容幼小心靈
    留下難以抹滅的可怕記憶，更讓父母擔心兒子離開人世遠去
    ，恐懼擔憂，事後仍覺萬分不捨，精神上甚為痛苦，而侵害
    蔡慈容、蔡崇堯、蔡黃千珍身分法益情節重大，故請求被告
    周啟祥賠償精神慰撫金各500,000 元（原告蔡慈容、蔡崇堯
    、蔡黃千珍等人提起之附帶民事請求不合法，另以裁定駁回
    ）。又被告德和公司為被告周啟祥之雇用人，應與被告周啟
    祥負雇用人之連帶賠償責任。爰依侵權行為之法律關係提起
    本訴等語。並聲明：（一）被告應連帶給付原告蔡亦銘
    3,497, 907元，及自起訴狀繕本送達翌日起至清償日止，按
    年息5%計算之利息。（二）被告應連帶給付原告蔡慈容、蔡
    崇堯、蔡黃千珍各50萬元，及自起訴狀繕本送達翌日起至清
    償日止，按年息5%計算之利息。（三）願供擔保，請准宣告
    假執行。
二、被告則以：對於系爭車禍係因被告周啟祥倒車不慎，肇致原
    告蔡亦銘受有上開傷害，及原告蔡亦銘支出醫療費用34,907
     元 、就醫計程車費用11,000元、住院期間即98年2 月23日
    至3 月7 日間之看護費用24,000元部分不爭執，惟對超出上
    開金額以外之部份，及原告蔡亦銘因本件車禍2 年無法工作
    之工作損失部分有爭執，另原告蔡亦銘所請求之慰撫金過高
    。另原告蔡亦銘並未死亡，原告蔡慈容、蔡崇堯、蔡黃千珍
    ，依法不得請求慰撫金等語，資為抗辯。並聲明：原告之訴
    駁回；如受不利判決，願供擔保請準宣告免為假執行。
三、兩造爭執及不爭執事項：
（一）不爭執事項：
  １、被告周啟祥為被告德和公司之受僱人，於前揭時地駕駛德
      和公司之車牌號碼X6-905號營業曳引車，在高雄縣岡山鎮
      ○○街195 號公司內，由西向東倒車駛出大門欲至新樂街
      馬路上時，因疏未注意有無其他車輛通過新樂街，亦未叫
      人在車後指揮，即貿然駛出路面，適原告蔡亦銘騎乘之上
      開機車沿新樂街由北往南行駛至該處，致閃煞不及而撞擊
      該曳引車左板面後，造成原告蔡亦銘因此受有頭部外傷、
      顱內出血、顱骨骨折、顏面骨骨折及右鷹嘴突骨折等傷害
      。被告周啟祥之上開車禍業務過失傷害犯行，業經本院刑
      事庭以99年度交易字第1 號刑事判決判處有期徒刑3 月確
      定在案。
  ２、原告蔡亦銘因本件車禍支出醫療費用34,907元、就醫計程
      車費用11,000元，及98年2 月23日至同年3 月7 日之看護
      費用24,000元。
  ３、原告業已領取強制汽車責任保險金21,250元。
（二）爭執事項：
      原告蔡亦銘所得請求之賠償金額為多少（含原告請求醫療
      費用超過34,907元、就醫計程車費用超過11,000元部份、
      看護費用超過24,000元部份、工作損失720,000 元，有無
      理由？慰撫金以多少為適當合理理）？
四、原告得請求之金額為若干？
（一）按「因故意或過失，不法侵害他人之權利者，負損害賠償
      責任。」；「汽車、機車或其他非依軌道行駛之動力車輛
      ，在使用中加損害於他人者，駕駛人應賠償因此所生之損
      害。但於防止損害之發生，已盡相當之注意者，不在此限
      。」；「不法侵害他人之身體或健康者，對於被害人因此
      喪失或減少勞動能力或增加生活上之需要時，應負損害賠
      償責任。」；「不法侵害他人之身體、健康、名譽、自由
      、信用、隱私、貞操，或不法侵害其他人格法益而情節重
      大者，被害人雖非財產上之損害，亦得請求賠償相當之金
      額。」；「受僱人因執行職務，不法侵害他人之權利者，
      由僱用人與行為人連帶負損害賠償責任。」，民法第184
      條第1 項前段、第191 條之2 、第193 條第1 項、第195
      條第1 項前段、第188 條第1 項前段分別定有明文。被告
      周啟祥為被告德和公司之受僱人，於前揭時地駕駛德和公
      司之上開營業曳引車過失肇事，致原告蔡亦銘受有之事實
      屬實，業見上述，被告德和公司自應就被告周啟祥之上開
      侵權行為負僱用人之連帶賠償責任，則原告蔡亦銘自得依
      上開侵權行為規定請求被告連帶賠償其因此所受之財產上
      及非財產上損害。
（二）原告所得請求之各項賠償金額：
  １、醫藥費用部份：
      原告因本件車禍而支出醫療費用34,907元，為被告所不爭
      執，業見前述，其此部份請求，應予准許。
  ２、就醫計程車費用部份：
      原告蔡亦銘因本件車禍而支出就醫計程車費用23,000元，
      業據其提出計程車費用收據3 張為證（99交附民20號卷第
      5 頁），本院審酌其所受之傷勢為頭部外傷、顱內出血、
      顱骨骨折、顏面骨骨折及右鷹嘴突骨折，其傷勢甚重，且
      有顱內出血及多處骨折之傷害，自無在其多處骨折行動不
      便情形下，強令其須用柺杖搭乘公車或其他大眾工具就醫
      之理，故本院認其確有搭乘計程車之必要，其請求此部分
      之交通費用，堪認係屬因本件交通事故所增加之必要生活
      上需要之費用，應予准許。
  ３、看護費用部份：
      按，親屬代為照顧被害人之起居，固係基於親情，但親屬
      看護所付出之勞力並非不能評價為金錢，雖因二者身分關
      係而免除被害人之支付義務，惟此種基於身分關係之恩惠
      ，自不能加惠於加害人，故由親屬看護時雖無現實看護費
      之支付，仍應認被害人受有相當於看護費之損害，得向加
      害人請求賠償，始符公平原則（最高法院民事94年度台上
      字第1543號判決要旨參照），故本件原告蔡亦銘雖是由其
      父母看護，自仍得向被告請求賠償看護費用。而就原告蔡
      亦銘所需之看護期間、看護情形、治療及復原情形，經本
      院函詢其就醫之高雄長庚紀念醫院後，該院函覆要旨略為
      ：原告蔡亦銘自98年2 月23日至本院急診、住院之診斷為
      外傷性顱內出血、顱骨骨折及顱面骨折等，經手術治療後
      於同年3 月7 日出院；而依病患住院期間之病情研判，其
      因接受開顱手術緣故，於術後須特別留意意識變化及照顧
      行動，故住院期間需他人全日看護日常生活，而病患出院
      時因意識係清醒，且有自理生活之能力，....，建議其出
      院後應休養六個月，... 等語，有高雄長庚紀念醫院函在
      卷可稽（卷第56頁）。依上開函文所示原告蔡亦銘自98年
      2 月23日起至同年3 月7 日住院期間，確有需要他人全日
      看護之必要，至於出院後之同年3 月8 日起因其已有自理
      生活之能力，即不足認為有需要他人看護之必要，則以98
      年2 月23日起至同年3 月7 日，共13日，乘以被告所不爭
      執之每日2,000 元計算，原告所得請求之看護費用應為26
      ,000元，其此部份之請求，為有理由，應予准許，至其逾
      範圍之請求，為無理由，不應准許。
  ４、工作損失部份：
      原告蔡亦銘雖主張其無法工作之期間為2 年，惟依上開高
      雄長庚紀念醫院函所示，其出院後所需之休養期間為6 個
      月，再加計其住院期間之13日，其所得請求之無法工作損
      失期間應為6 個月又13日。而原告蔡亦銘之每月薪資所得
      ，經本院向其任職之誼安交通事業股份有限公司函查後，
      其自97年5 月起至12月止之薪資分別為69,065、35,905、
      44,755、43,374、57,963、24,283、16,267、21,622元，
      有誼安交通事業股份有限公司函在卷可稽（卷第54頁），
      依此計算，其平均每月薪資所得為39,154元（元以下四捨
      五入），而原告蔡亦銘只主張以30,000元計算，自應准許
      。則依此計算，其所得請求之無法工作損失金額應為193,
      000 元（【計算式：（30,000元×6 個月）＋（30,000元
      ×13日÷30日）＝193,000 元，元以下四捨五入。】。其
      此部份之請求，為有理由，應予准許，至其逾範圍之請求
      ，為無理由，不應准許。
  ５、精神慰撫金部份：
      按，精神慰撫金金額之酌定，除被害人所受之傷害程度外
      ，尚應審酌兩造之身份地位、學識經歷、財產狀況、痛苦
      程度等情節而定之。本院審酌原告蔡亦銘所受之傷勢為頭
      部外傷、顱內出血、顱骨骨折、顏面骨骨折及右鷹嘴突骨
      折，其傷勢甚重，精神上自受有極大之痛苦，其係高職畢
      業，為聯結車司機，名下無不動產；被告亦為高職畢業，
      亦為曳引車司機，每月收入約30,000元，名下有不動產及
      投資共14筆，被告德和公司係貨運公司，資本額為2 千萬
      元等情，業據兩造陳明在卷，並有兩造之稅務電子閘門財
      產所得調件明細表（卷第10頁以下）在卷可稽，等兩造之
      上開身分、地位、經濟能力，及原告所受之精神痛苦程度
      等一切情狀，認原告請求賠償精神慰撫金2,000,000 元，
      尚屬過高，而應以500,000 元，始為合理適當，其此部份
      之請求，應予准許，至其逾此數額之請求，應認過高，不
      應准許。
  ６、綜上各項金額，原告蔡亦銘得請求被告賠償之金額共為77
      6,907 元。
（三）再按「保險人依本法規定所為之保險給付，視為被保險人
      損害賠償金額之一部分；被保險人受賠償請求時，得扣除
      之。」，強制汽車責任保險法第32條定有明文。原告已領
      取汽車強制責任保險理賠21,250元，業見前述。從而原告
      蔡亦銘得請求被告賠償之金額，於扣除已領取之上開強制
      汽車責任保險賠償金額後，所得請求被告賠償之金額應為
      755,657 元。
五、綜上所述，原告蔡亦銘依侵權行為之法律關係，請求被告給
    付之上開金額，於755,657 元，及均自起訴狀繕本送達者翌
    日之99年2 月13日起至清償日止，按週年利率5%計算之利息
    部份，為有理由，應予准許；至於原告逾此部分之請求，為
    無理由，應予駁回。
六、本判決主文第1 項就原告勝訴部份，兩造分別陳明願供擔保
    ，聲請宣告假執行或免為假執行，經核並無不合，爰分別酌
    定相當之擔保金額併予宣告之。至於原告其餘假執行之聲請
    ，因訴之駁回而失所依附，不應准許，應併予駁回。
七、訴訟費用負擔之依據：民事訴訟法第79條、第85條第2項。
中    華    民    國    99    年    11    月    30    日
                  民事第四庭    法  官  郭文通
以上正本係照原本作成。
如對本判決上訴，須於判決送達後20日內向本院提出上訴狀。如
委任律師提起上訴者，應一併繳納上訴審裁判費。
中    華    民    國    99    年    11    月    30    日
                                書記官  黃琬婷

司法院資訊處製作；財團法人民間司法改革基金會備份。
